臺灣屏東地方法院刑事判決　　　　　　　　　　　　九十一年度交訴字第一六六號
　　公　訴　人　臺灣屏東地方法院檢察署檢察官
　　被　　　告　甲○○
右列被告因過失致死案件，經檢察官提起公訴（九十一年度偵字第二六八七號），本
院判決如左：
    主  文
甲○○因過失致人於死，處有期徒刑參月，如易科罰金，以參佰元折算壹日，緩刑參
年。
    事  實
一、甲○○係林郁亭（民國八十九年三月二十四日生）之母，其於九十年四月五日上
    午十一時許，騎乘機車搭載林郁亭至菜市場買菜時，原應注意嬰兒之頭部顱骨尚
    未完全骨化，須隨時採取必要之安全措施，以防止嬰兒頭部受傷，而依當時情形
    又無不能注意之情事，竟疏於注意，而將剛滿一歲之林郁亭連同嬰兒車，置於機
    車前方之腳踏平台，使林郁亭頭部位於機車把手迴旋時可觸及之處，以致甲○○
    於騎乘途中轉彎時，機車把手不慎撞擊林郁亭之左前額，造成林郁亭受有左前額
    及臉頰瘀傷約一ｘ一公分之頭部外傷合併左側硬腦膜下出血，惟當時林郁亭並無
    明顯之腦部受傷症狀出現，甲○○遂不以為意，而於翌日（六日）八時將林郁亭
    送交褓母邱張風鶯照料。邱張風鶯於該日上午九時許餵食林郁亭牛奶時，發現林
    郁亭出現吐奶現象，旋通知甲○○前來，甲○○於同日中午將林郁亭帶往屏東市
    ○○路某神壇「收驚」後，再於同日下午二時許，將小孩抱回褓母邱風鶯住處，
    此時邱風鶯發現小孩左額太陽穴處有瘀青現象，遂詢問甲○○，甲○○則告稱係
    「因騎機車時所碰撞，沒有關係」等語後離去，惟林郁亭仍持續出現吐奶、昏睡
    及疲倦現象，直至同年四月七日晚間八時許，褓母邱張風鶯為林郁亭洗澡後，發
    現林郁亭身軀鬆軟，心覺有異，隨即通知甲○○將林郁亭送醫急救，醫師診療後
    發現林郁亭有腦內出血跡象，旋於同年四月八日凌晨對林郁亭進行開顱手術，而
    在林郁亭左額顳頂區硬腦膜下腔取出血塊。惟林郁亭仍延至同年六月五日二十時
    三十五分因頭部外傷合併硬腦膜下出血及其合併症在屏東市屏東基督教醫院內不
    治死亡。
二、案經臺灣屏東地方法院檢察署檢察官據報相驗後自動簽分偵查起訴。
    理  由
一、訊據被告甲○○固坦認曾於右開時、地駕駛機車轉彎時，不慎以機車把手擦傷林
    郁亭頭部，惟矢口否認有何過失致死犯行，辯稱：機車把手僅輕擦林郁亭眉梢，
    應非導致林郁亭死亡之原因，可能是褓姆邱張風鶯照顧林郁亭期間發生疏失，導
    致林郁亭自床上或高處摔下，造成頭部受傷；且林郁亭送醫進行開顱手術時，腦
    內流出者為鮮血，如係二、三天前即發生碰撞致腦出血，應不可能如此云云。經
    查：
    (一)林郁亭於九十年四月七日在邱張風鶯家中昏迷，經送往屏東基督教醫院急診，
      發現有顱內硬腦膜下腔出血，於翌日（八日）凌晨接受開顱手術，並取出血塊
      之後就未曾清醒恢復神智，經過二個月之住院病程，於同年六月五日在醫院死
      亡。林郁亭在接受開顱手術前，曾被醫師發現在其左眉外側與顳部間有一個約
      三Ｘ一．五公分大小之痊癒瘀傷，並拍照存證，法務部法醫研究所依該照片所
      示瘀傷外觀判斷，其距受傷時間大約在二天以上至五天以內。又醫院病歷中頭
      部電腦斷層攝影顯示，左額顳頂區硬腦膜下腔具有血腫，外科醫師之手術記錄
      亦記載「血塊」（Subdural hematoma，SDH）約有○．五分厚，位於左額顳部
      。故法務部法醫研究所研判，林郁亭之顱內出血可能是手術前三天受傷，前後
      可能加減一天左右，死亡原因為頭部外傷合併硬腦膜下腔出血及其合併症等情
      ，此分別有屏東基督教醫院病歷紀錄影本及法務部法醫研究所法醫所醫鑑字
      第○七○六號鑑定書各一份在卷可稽。鑑定人即法醫研究所顧問胡璟醫師亦鑑
      定：「依據屏東基督教醫院所附的拍立得照片發現左眉外側與顳部間有一個約
      三乘一點五公分大小之痊癒中淤傷，以及病歷中手術紀錄中硬腦膜下腔血腫，
      兩者時間相當吻合，可推斷應是同一外力擊打撞擊造成之傷害。．．因機車手
      把直徑約三、四公分，如果一個猛烈斜向撞擊頭部有可能造成死者頭部所顯示
      之傷害。」等語屬實（見九十年度偵字第二三九三號卷第六十二頁、六十三頁
      ）。
    (二)被告雖否認林郁亭之前開腦傷係因其駕車不慎致機車手把碰撞林郁亭頭部所造
      成。惟林郁亭送往醫院急救時，其頭部外觀僅有左前額之約三Ｘ一．五公分瘀
      傷，此外，即別無其他傷痕。被告亦自承伊於九十年四月五日曾以機車手把碰
      撞林郁亭左前額。而其外傷位置（左前額）與腦內血腫之位置（左額顳頂區硬
      腦膜下腔）均在頭部同側，依腦內血塊成形之時間推算，亦與林郁亭頭部受撞
      之時間大致相符，已如前述。故堪認林郁亭所受之腦傷與被告之過失行為有相
      當因果關係。
    (三)被告雖另辯稱：可能是褓姆邱張風鶯照顧林郁亭期間發生疏失，導致林郁亭自
      床上或高處摔下，造成頭部受傷云云。然嬰兒不慎掉落撞擊桌面地板或牆壁時
      所造之頭部外傷，除在受撞處同側有明顯之傷痕以外，在顱內對側，常可見更
      嚴重之對側顱內傷害，而本案死者不論在電腦斷層檢查；或外科醫生開顱手術
      ；或解剖時，均無發現任何顱內對側傷害之證據，故林郁亭所受之傷害應非掉
      落地面或撞擊桌面及牆壁所造成，此已據鑑定人胡璟醫師於偵查中鑑定屬實（
      見九十年度偵字第二三九三號卷第六十三頁），故應可排除褓姆將林郁亭摔落
      地面、撞擊牆壁造成腦內出血之可能性。此外，被告並未提出任何證據足佐其
      說，此部分所辯應係被告個人臆測之詞，不足採信。
    (四)被告甲○○又辯稱：林郁亭送醫進行開顱手術時，腦內流出者為鮮血，如係二
      、三天前即發生碰撞致腦出血，應不可能如此云云。惟證人即執行開顱手術之
      醫師鄭子文已於本院審理中證述：「（開刀）當時（林郁婷）腦內出血已經不
      能流動了，我們是用吸取器吸出的。．．依專業來分出血狀態，有一急性、二
亞急性、三慢性三種，本件是屬於急性出血，時間發生應該在三天以內，我不
      能確定是在一天內發生的。當時血塊取出後有發現出血點，出血點有鮮血流出
      。患者左前額處有一擦傷。」等語綦明（本院卷第二十一頁背面），故被告認
      林郁亭開刀時，頭部流出者係鮮血，故非二、三天前碰撞造成云云，亦有誤會
      。
    (五)按照顧幼年之嬰兒時，應注意嬰兒之身體脆弱，須隨時採取必要安全措施，防
      止任何可能導致嬰兒受傷之行為，而依當時情形又無不能注意之情事，被告疏
      於注意及此，將甫滿一歲之林郁亭連同嬰兒車，置於機車前方之腳踏平台，使
      其頭部位於機車手把擺動時可觸及之處，導致甲○○於騎乘途中轉彎時，機車
      手把因而不慎撞擊林郁亭左前額，可證被告之行為，顯有過失。又依解剖鑑定
      結果，被害人確因被告之過失行為致死。本件事證明確，被告犯行堪予認定。
二、核被告甲○○所為，係犯刑法第二百七十六條第一項之過失致死罪。茲審酌被告
    並無前科、素行良好，因一時疏失而造成難以彌補之錯誤，死者為被告之女，因
    此變故其內心之苛責已深，故無科以重刑之必要，爰諭知如主文所示之刑，並諭
    知易科罰金之折算標準，及宣告緩刑三年，以資警惕。
據上論斷，應依刑事訴訟法第二百九十九條第一項前段，刑法第二百七十六條第一項
、第四十一條第一項前段、第七十四條第一款，罰金罰鍰提高標準條例第一條前段、
第二條，判決如主文。
中      華      民      國      九十一      年    十二    月    十一    日
                                      臺灣屏東地方法院刑事第五庭
                                          法  官  王以齊
右正本證明與原本無異。
如不服本判決應於收受本判決後送達後十日內向本院提出上訴書狀，其未敘述上訴理
由者，並得於提起上訴後十日內向本院補提理由書狀（均須按他造當事人之人數附繕
本 ）「切勿逕送上級法院」
                                          書記官   盧姝伶
中      華      民      國      九十一      年      十二  月    十一    日
附錄本判決論罪科刑法條：
刑法第二百七十六條第一項
因過失致人於死者，處二年以下有期徒刑、拘役或二千元以下罰金。
